【裁判字號】    92,簡,78
【裁判日期】    920430
【裁判案由】    空氣污染防制法
【裁判全文】
高雄高等行政法院簡易判決                    九十二年度簡字第七十八號
    原      告  郭進億即康寧企業社
    被      告  高雄縣政府
    代  表  人  甲○○  ○○
右當事人間因空氣污染防制法事件，原告不服行政院環境保護署中華民國九十一年十
二月二十七日環署訴字第Ｚ000000000號訴願決定，提起行政訴訟。本院判
決如左：
    主    文
原告之訴駁回。
訴訟費用由原告負擔。
    事實及理由
一、緣原告於高雄縣大社鄉水哮巷三十之五號設置焚化爐從事動物屍體焚化作業，經
    行政院環境保護署（下稱環保署）稽查督察大隊南區隊於民國（下同）九十一年
    六月六日中午至現場稽查，以目測判定其焚化爐排放管道所排放之粒狀污染物不
    透光率達百分之七十五，超過排放標準所定限值，違反行為時空氣污染防制法第
    二十條第一項規定，乃於九十一年七月二十五日以環署督字第Ｚ○○○○○○○
    ○○號函送被告據以裁處原告新台幣（下同）十萬元罰鍰。原告不服，提起訴願
    ，經遭駁回，原告仍表不服，遂向本院提起行政訴訟。
二、原告起訴略以：本件原告係經營家畜醫院及流浪動物之家之業者，因病死或因病
    經安樂死之動物甚多，為避免衍生大眾衛生問題，經行政院農業委員會動植物防
    疫檢驗局同意原告設置小型焚化爐，以焚燒動物屍體。乃環保署稽查督察大隊南
    區隊固曾於九十一年六月六日中午至原告所設置焚化爐現場稽查，發現該焚化爐
    煙囪排煙，經目測判煙違反法定標準，然本案稽查人員之稽查方式為目測，目測
    判煙人員訓練合格證書號0000000，是否為簽名之稽查人員，並未告知原
    告，其程序合法性顯有疑義，又依被告所提供之照片雖有排煙現象，但亦無法認
    定連續三分鐘不透光率百分之七十五逾管制標準之違規情形，是被告所為裁罰處
    分，自有未洽等情，求為撤銷原處分及訴願決定之判決。被告答辯則以：（一）
    按「公私場所固定污染源排放空氣污染物，應符合排放標準。」；「公私場所違
    反第二十條第一項、‧‧‧者，處新台幣二萬元以上二十萬元以下罰鍰；其違反
    者為工商廠、場，處新台幣十萬元以上一百萬元以下罰鍰。」分別為空氣污染防
    制法第二十條第一項及第五十一條第一項所明定。又「粒狀污染物（不透光率）
    不得超過不透光率百分之二十，停止、開始運轉時可到不透光率百分之四十，但
    一小時內超過不透光率百分之二十之累積時間不得超過３分鐘。」復為固定污染
    源空氣污染物排放標準附表所規定。（二）本件原告於操作焚化爐進行動物屍體
    焚化處理作業時，經環保署稽查督察大隊南區隊領有目測判煙合格證書（證書字
    號：（九Ｏ）環署訓證字第Ｆ0000000）之稽查人員，於九十一年六月六
    日中午十二點二十五分至十二點三十分，以目測判煙方式檢測，判煙時間持續五
    分鐘，每十五秒判讀一次，連續二十次判煙不透光率平均讀值為百分之七十五，
    已超過法定排放標準，且稽查人員並於稽查紀錄單及目測判煙督察記錄表中簽名
    ，有環保署稽查紀錄、公私場所固定污染源排煙目測判煙督察記錄表及採證照片
    等附卷可稽，故原告違反空氣污染防制法之行為事實明確，被告據以裁處原告罰
    鍰，於法並無違誤，原告所訴洵不足採等語，資為抗辯，並請求駁回原告之訴。
三、按「公私場所固定污染源排放空氣污染物，應符合排放標準。」；「公私場所違
    反第二十條第一項、‧‧‧者，處新台幣二萬元以上二十萬元以下罰鍰；其違反
    者為工商廠、場，處新台幣十萬元以上一百萬元以下罰鍰。」分別為行為時空氣
    污染防制法第二十條第一項及第五十六條第一項所明定。又「粒狀污染物（不透
    光率）不得超過不透光率百分之二十，停止、開始運轉時可到不透光率百分之四
    十，但一小時內超過不透光率百分之二十之累積時間不得超過３分鐘。」亦為固
    定污染源空氣污染物排放標準附表所規定，按該排放標準係主管機關為執行法律
    所制訂之法規命令，核與空氣污染防制法相關規定意旨相符，本院自得援用。經
    查，本件原告於高雄縣大社鄉水哮巷三十之五號設置焚化爐從事動物屍體焚化作
    業，經環保署稽查督察大隊南區隊於九十一年六月六日中午至現場稽查，以目測
    判定該焚化爐排放管道所排放之粒狀污染物不透光率達百分之七十五逾三分鐘，
    超過排放標準所定限值，違反行為時空氣污染防制法第二十條第一項規定，乃以
    環署督字第Ｚ000000000號函送被告依法告發，被告乃依同法第五十一
    條第一項規定（原處分書誤載為第五十六條第一項），裁處原告十萬元罰鍰。上
    開事實有環保署稽查紀錄單、公私場所固定污染源排煙目測判煙督察記錄表、被
    告九十一年八月六日高縣空污處字第ＯＯＯ二一七號處分書等附卷可稽，並為兩
    造所不爭執，堪可認定。本件原告起訴無非以環保署稽查督察大隊南區隊之目測
    判煙人員訓練合格證書號0000000，是否為簽名之稽查人員，並未告知原
    告，稽查程序自有瑕疵，又審視被告所供核之照片，原告所設置焚化爐固有排煙
    現象，然無法證明該焚化爐排放管道所排放之粒狀污染物不透光率連續三分鐘達
    百分之七十五之違章事實，是被告所為罰鍰處分，於法不合云云，資為論據。
四、惟查，參諸前揭環保署稽查紀錄及公私場所固定污染源排煙目測判煙督察記錄表
    ，其上均有稽查人員及原告人員之簽名，則本件稽查人員於九十一年六月六日至
    原告設置焚化爐現場稽查，稽查當時既曾出示目測判煙合格證書，而為原告所知
    悉，檢測後稽查人員復簽名於稽查紀錄表，則原告當場未就稽查人員資格表示異
    議，事後卻翻稱質疑目測人員是否符合法定資格，而未舉證以實其說，其空言指
    摘，顯係卸責之詞，自難採認。至原告另稱被告供核照片不足以證明原告焚化爐
    有連續三分鐘排煙逾越管制標準乙節，惟原告既稱其設置焚化爐係為大量焚燒動
    物屍體，則衡諸一般日常生活經驗，焚化爐焚化大量屍體應非三分鐘內即可處理
    完畢，是卷附照片固不足以證明原告所設置焚化爐之長期排煙狀態，然該焚化爐
    違規排煙至少逾三分鐘之久，應可憑經驗法則加以認定，再審視前揭附有原告人
    員簽名之督察記錄表及稽查紀錄，亦詳載原告違規事實甚為明確，足認原告所訴
    各節，尚難憑採。從而，被告以原告所設置焚化爐排放管道所排放之粒狀污染物
    不透光率達百分之七十五逾三分鐘，超過排放標準所定限值，違反行為時空氣污
    染防制法第二十條第一項規定，乃依同法第五十一條第一項規定，裁處原告十萬
    元罰鍰，核無不合。訴願決定予以維持，亦無違誤，原告之訴為無理由，應予駁
    回，並不經言詞辯論程序。另本件事證已臻明確，其餘攻擊防禦方法與判決結果
    不生影響，爰不以贅述。
五、據上論結，本件原告之訴為無理由，爰依行政訴訟法第二百三十三條第一項、第
    二百三十六條、第一百九十五條第一項後段、第九十八條第三項前段，判決如主
    文。
中      華      民      國    九十二    年      四      月      三十    日
                              高雄高等行政法院第三庭
                                          法      官  林石猛
右為正本係照原本作成。
如不服本判決，應於送達後二十日內，向本院提出上訴狀並表明上訴理由，如於本判
決宣示後送達前提起上訴者，應於判決送達後二十日內補提上訴理由書（須按他造當
事人人數附繕本）。
提起上訴應預繳送達用雙掛號郵票七份（每份三十四元）。
中      華      民      國    九十二    年      四      月      三十    日
                                          法院書記官  洪美智
附註：
行政訴訟法第二百三十五條（第一項、第二項）：
對於適用簡易程序之裁判提起上訴或抗告，須經最高行政法院之許可。
前項許可，以訴訟事件所涉及之法律見解具有原則性者為限。


司法院資訊處製作；財團法人民間司法改革基金會備份。
